【裁判字號】    90,訴,173
【裁判日期】    900515
【裁判案由】    偽造文書等
【裁判全文】
臺灣桃園地方法院刑事判決                            九十年度訴字第一七三號
    公  訴  人  臺灣桃園地方法院檢察署檢察官
    被      告  丁○○
右列被告因偽造文書等案件，經檢察官提起公訴（九十年度偵字第一八一號），本院
判決如左：
    主  文
丁○○意圖為自己不法之所有，而侵占遺失物，處罰金貳仟元，如易服勞役，以參佰
元折算壹日，緩刑貳年；又連續行使偽造私文書，足生損害於他人，處有期徒刑參月
，如易科罰金以參佰元折算壹日，緩刑貳年。扣案之中華電信股份有限公司桃園營運
處行動電話業務（租用／異動）申請書、同意書各參張及寶島商業銀行存摺存款及信
託帳戶相關業務往來申請暨約定書、寶島商銀綜合存款印鑑卡各壹紙，其上偽造之「
乙○○」署名捌枚、印文拾貳枚，「甲○○」署名陸枚、印文肆枚，及偽造之「乙○○」、「甲○○」印章各壹顆，均沒收。
    事  實
一、丁○○於民國八十九年十月間，在桃園縣桃園市郵政總局拾獲乙○○、甲○○所
    遺失之身分證，竟意圖為自己不法之所有而侵占之。後因其將公司所發之行動電
    話手機遺失，想要申請二隻行動電話手機返還公司及留供己用，即另行起意，基
    於概括犯意，為供辦理行動電話後扣款繳納費用，先於八十九年十一月九日前數
    日，至桃園縣桃園市○○路上不知名印章行內，委由無犯罪故意之不詳刻印師父
    ，偽造「乙○○」印章後，於八十九年十一月九日至寶島商業銀行股份有限公司
    桃園分行（下簡稱寶島商銀），於填寫完寶島商銀存摺存款及信託帳戶相關業務
    往來申請暨約定書後，在該約定書立約定書欄及寶島商銀綜合存款印鑑卡、寶島
    商銀存摺上，接續偽造乙○○之署名二枚，並以上開偽造之印章偽蓋三枚印文於
    前開文件後，持向不知情之寶島商銀承辦員工行使，致生損害於乙○○及寶島商
    銀對於存款客戶管理之正確性。又於八十九年十一月十七日中午，到桃園監理站
    附近印章行內，另委由不知情之刻印師父，偽刻「甲○○」印章後，於翌日即八
    十九年十一月十八日，持前開偽造之「麻衣組」、「甲○○」印章及拾獲之「乙○○」、「甲○○」身分證，至位於桃園縣桃園市○○路○段三十號二樓中華電
    信股份有限公司桃園營運處服務中心（下簡稱中華電信），偽以乙○○代理人甲○○名義，接續於中華電信股份有限公司桃園營運處，聯單號碼分別為五七六八
    五二號、五七六七九五號之行動電話業務（租用／異動）申請書及同意書上，偽
    造「乙○○」、「甲○○」署名各四枚、並持前所偽造之「乙○○」、「甲○○
    」印章蓋用於前開申請書上，以此方式偽造「乙○○」印文六枚、「甲○○」印
    文二枚後，再將該申請書、同意書持交不知情中華電信承辦員工，欲申請辦理行
    動電話門號及手機，而經核配分別為「0000000000」號、「0000
    000000」號之行動電話門號，並交付ＳＩＭ卡二張及手機二支。後來因所
    任職公司會計向其說明所遺失手機與盜申請手機機型不符，無法充作公司財產，
    遂又基於同前行使偽造私文書之概括犯意，於八十九年十二月十八日下午五時二
    十分，再至中華電信欲以同右之方法，冒申請手機門號及手機使用，而接續地於
    行動電話業務（租用／異動）申請書及同意書上，偽造「乙○○」、「甲○○」
    署名各二枚，「乙○○」印文三枚、「甲○○」印文二枚，並將該申請書、同意
    書持向中華電信承辦員工行使之際，為中華電信員工發覺報警查獲，並當場扣取
    偽造之「乙○○」、「甲○○」印章兩個，「乙○○」寶島商銀存摺一本，ＳＩ
    Ｍ卡二張，「乙○○」、「甲○○」身分證二張，行動電話二支。另於本院九十
    年三月七日調查時，丁○○當場交付ＳＩＭ卡一張扣取在案。
二、案經桃園縣警察局桃園分局報告臺灣桃園地方法院檢察署檢察官偵查起訴。
    理  由
一、訊據被告丁○○，就右揭犯罪事實，均坦承不諱，核與證人即中華電信員工丙○○於警訊及本院九十年四月六日調查時證述情節相符，復經被害人乙○○、甲○○於警訊中供證無訛（偵查卷第九至十頁、第十四頁），並有中華電信行動電話
    業務申請書、同意書各三份，寶島商銀存摺存款及信託帳戶相關業務往來申請暨
    約定書、綜合存款印鑑卡、中華電信股份有限公司臺灣北區電信分公司桃園營運
    處九十年四月二日桃營字第九０００七０００三六號函附之帳單收費明細表各乙
    份分別附於偵查卷第二十四頁至第二十九頁及本院卷可稽，此外復有偽造之乙○○、甲○○印章、乙○○寶島商銀存摺乙本、ＳＩＭ卡兩張、行動電話二支及乙○○、甲○○身分證各一張扣案足資佐證，被告上揭部分犯行，洵堪認定。
二、查被告拾得乙○○、甲○○身分證後占為己有，係犯刑法第三百三十七條侵占遺
    失物罪；次偽造乙○○、甲○○印章後，於申請銀行存摺及申辦行動電話時，分
    別在相關申請書上偽造乙○○、甲○○之署名及印文，並持以辦理存摺及行動電
    話門號部分，係犯刑法第二百十六條、第二百十條之行使偽造私文書罪。又被告
    先後利用無犯罪故意之不詳年籍姓名男子偽造印章，係屬間接正犯；又被告偽刻
    印章後，用以偽造私文書，其偽造印章、印文及偽造署名之行為，均係偽造私文
    書之階段行為；其偽造私文書之低度行為又分別為行使之高度行為所吸收，均不
    另論罪。被告為取得行動電話返還公司，於八十九年十一月九日申辦銀行存摺，
    及八十九年十一月十八日、同年十二月十八日共三次申辦行動電話時，連續持偽
    造私文書向寶島商銀及中華電信員工行使之行為，時間緊接，所犯構成要件相同
    ，顯係基於概括犯意為之，為連續犯，依刑法第五十六條規定，以一罪論，並加
    重其刑。又被告以一行為同時侵占乙○○、甲○○二人之身分證，係一行為同時
    觸犯二罪名，為同種想像競合，應以一罪論。再被告於八十九年十月間侵占他人
    遺失之身分證後，因將公司所發行動電話遺失，始分別於同年十一月、十二月間
    起意冒他人名義申辦行動電話門號及購買手機，是認被告侵占遺失物犯行，與連
    續三次行使偽造私文書犯行之間，係另行起意，犯意個別，應分論併罰。末公訴
    人起訴事實雖未敘及被告於寶島商銀行使偽造私文書部分之犯行，惟本院認該部
    分事實與已起訴之犯罪事實有連續犯之裁判上一罪關係，為起訴效力所及，本院
    自應並予審究。被告行為後，關於易科罰金之折算標準，刑法第四十一條業於九
    十年一月十日經修正公布，並於同年月十二日生效，易科罰金之適用範圍擴大為
    最重本刑五年以下有期徒刑之罪，並明定併合處罰之數罪，如各罪均得易科罰金
    者，其應執行之刑逾六月時，亦得適用之，是被告行為後法律已有變更，經比較
    新舊法之結果，以修正後之新規定對被告較有利，應依刑法第二條第一項前段之
    規定，適用裁判時即修正後之刑法第四十一條第一項前段，附此敘明。爰審酌被
    告因一己私念竟任以他人名義申請行動電話、紊亂我國電信市場，且犯後坦承犯
    行態度良好等一切情狀，分別量處如主文所示之刑，並分別諭知易科罰金及易服
    勞役之折算標準。末查被告前未曾受有期徒刑以上刑之宣告，有臺灣高等法院被
    告全國前案紀錄表乙份在卷可憑，因一時貪欲，短於思慮，致觸犯本案犯行，經
  此起訴審判後，當能知所警惕，信無再犯之虞，本院認為前開對其宣告之刑，均
    以暫不執行為適當，各宣告緩刑二年，以啟自新。
三、扣案之中華電信股份有限公司桃園營運處行動電話業務（租用／異動）申請書、
    同意書各三張及寶島商業銀行存摺存款及信託帳戶相關業務往來申請暨約定書、
    寶島商銀綜合存款印鑑卡上偽造之「乙○○」署名共八枚、印文共十二枚，「甲○○」署名共六枚、印文共四枚，係被告所偽造；又扣案被告偽造之「乙○○」
    、「甲○○」印章，係偽造之印章、印文、署名，均應依刑法第二百十九條規定
    宣告沒收之。末扣案之ＳＩＭ卡三枚，其中一枚係被告所有，惟非犯罪所得之物
    ；另外二枚，僅屬向電話公司租用之性質，門號退租時仍須交還，非屬被告所有
    ，均不得宣告沒收之，併此敘明。
據上論斷，應依刑事訴訟法第二百九十九條第一項前段，刑法第二條第一項前段、第
五十六條、第二百十六條、第二百十條、第三百三十七條、第五十五條、修正後第四
十一條第一項前段、第四十二條第二項、第七十四條第一款、第二百十九條，罰金罰
鍰提高標準條例第一條前段、第二條，判決如主文。
本案經檢察官林秀敏到庭執行職務
中      華      民國    九十      年      五      月     十五     日
                                臺灣桃園地方法院刑事第六庭
                                    審判長法  官  孫 惠 琳
                                          法  官  黃 永 定
                                          法  官  簡 婉 倫
右正本證明與原本無異。
如不服本判決，應於判決送達後十日內向本院提出上訴狀( 應附繕本 )，上訴於
臺灣高等法院。
                                          書記官  王 泰 元
中      華      民      國    九十      年      五      月    二十一    日
附論罪科刑依據之法條:
刑法第二百十條
偽造、變造私文書，足以生損害於公眾或他人者，處五年以下有期徒刑。
刑法第二百十六條
行使第二百十條至第二百十五條之文書者，依偽造、變造文書或登載不實事項或使登
載不實事項之規定處斷。
刑法第三百三十七條
意圖為自己或第三人不法之所有，而侵占遺失物、漂流物或其他離本人所持有之物者
，處五百元以下罰金。
刑法第三百三十九條
意圖為自己或第三人不法之所有，以詐術使人將本人或第三人之物交付者，處五年以?
下有期徒刑、拘役或科或併科一千元（已提高十倍為一萬元）以下罰金。
以前項方法得財產上不法之利益或使第三人得之者，亦同。
前二項之未遂犯罰之。


司法院資訊處製作；財團法人民間司法改革基金會備份。
